【裁判字號】    97,訴,179
【裁判日期】    970520
【裁判案由】    返還消費借貸款
【裁判全文】
臺灣板橋地方法院民事判決               97年度訴字第179號
原      告  華南商業銀行股份有限公司
法定代理人  甲○○
訴訟代理人  戊○○
訴訟代理人  丙○○
被      告  丁○○
?      ?  乙○○
上列當事人間請求返還消費借貸款事件，經本院於民國97年5 月
6 日言詞辯論終結，判決如下：
    主      文
被告應連帶給付原告新臺幣柒拾柒萬陸仟貳佰參拾柒元，及自民
國九十六年六月二十四日起至清償日止，按年利率百分之五點八
六計付之利息，並自民國九十六年七月二十五日起至清償日止，
其逾期在六個月以內部分，按上開利率百分之十，逾期超過六個
月部分，按上開利率百分之二十計付之違約金。
訴訟費用由被告連帶負擔。
本判決第一項於被告以新臺幣柒拾柒萬陸仟貳佰參拾柒元為原告
預供擔保後，得免為假執行。
    事實及理由
壹、程序部分：
一、按訴狀送達後，原告不得將原訴變更或追加他訴。但被告同
    意者，或擴張或減縮應受判決事項之聲明者，不在此限，民
    事訴訟法第255 條第1 項第1 、3 款定有明文。
二、查原告起訴時，原係請求被告應連帶給付原告新臺幣（下同
    ）776,237 元，及自民國96年6 月24日起至清償日止，按年
    利率6.24％計付之利息，並自96年7 月24日起至清償日止，
    其逾期在6 個月以內部分，按上開利率10％，逾期超過6 個
    月部分，按上開利率20％計付之違約金，然於本院97年4 月
    1 日言詞辯論期日，則當庭言詞變更利率為5.86％，違約金
    起算日為97年7 月25日，核其性質，應屬應受判決事項聲明
    之減縮，亦已得被告之同意（本院卷第29頁），依據前引規
    定，應屬合法。
貳、實體部分：
一、本件原告起訴主張：被告丁○○先於95年2 月20日申請農業
    信用保證基金貸款，並以被告乙○○為連帶保證人，簽立信
    用保證委託書，委託財團法人農業信用保證基金提供信用保
    證，復於95年3 月23日向原告借得100 萬元，約定如有貸款
    契約第11條之情事時，視為全部到期。詎被告丁○○僅繳納
    本息至96年6 月23日，此後即未再繳款，原告屢次催討，迄
    未清償，依貸款契約第11條第1 款，其債務視為全部到期，
    爰依消費借貸及連帶保證之法律關係，請求被告連帶給付本
    金776,237 元，及自96年6 月24日起至清償日止，按年利率
    5.86％計付之利息，並自96年7 月25日起至清償日止，其逾
    期在6 個月以內部分，按上開利率10％，逾期超過6 個月部
    分，按上開利率20％計付之違約金。
二、被告丁○○就原告主張其有前揭貸款未償等情固不否認，並
    表示願就上開債務負清償責任之意（本院卷第18、28頁），
    惟因就被告乙○○應與其負連帶責任部分略辯稱：當時貸款
    時我沒有跟乙○○講得很清楚等語，故仍聲明請求駁回原告
    之訴，如受不利之判決，願提供擔保請准宣告假執行。
三、被告乙○○對其曾於貸款契約上簽名蓋章乙節固不爭執，然
    略辯稱：我完全不知道這筆債務，也不知道有對保，我沒有
    詳細看云云，並聲明請求駁回原告之訴，如受不利之判決，
    願提供擔保請准宣告假執行。
四、經查，原告主張前開事實，業已提出與其所述相符之貸款契
    約、放款交易明細表、定儲利率指數歷次變動明細表、信用
    保證委託書、營業單位受理農業信用保證基金業務相關作業
    規定等為證，被告亦均不爭執有簽約及貸款未償等情事，堪
    認屬實。又上開貸款契約中「連帶保證人」及「保證人」欄
    雖未勾選，致被告乙○○究應負連帶保證或普通保證責任，
    有所不明，惟按意思表示之解釋，應通觀全文，並斟酌立約
    當時之情形，以期不失立約人之真意，並應以當時之事實及
    其他一切證據資料為其判斷之標準，不能拘泥字面或截取書
    據中一二語，任意推解致失真意（最高法院18年上字第1727
    號判例、19年上字第28號判例參照）。本件被告丁○○所申
    請者既為農業貸款，前揭信用保證委託書與貸款契約復係於
    同一時期所簽，且被告乙○○亦僅稱其未詳細看，而非係以
    普通保證人身分作保，堪認被告乙○○於偕同被告丁○○向
    原告申請貸款時，主觀上應有擔任該筆貸款之連帶保證人的
    意思，是原告主張被告2 人應負連帶責任，尚屬有據。
四、從而，原告依消費借貸及連帶保證之法律關係，請求被告連
    帶給付原告776,237 元，及自96年6 月24日起至清償日止，
    按年利率5.86％計付之利息，並自96年7 月25日起至清償日
    止，其逾期在6 個月以內部分，按上開利率10％，逾期超過
    6 個月部分，按上開利率20％計付之違約金，即屬有據，應
    予准許。
五、本件原告之訴已獲勝訴判決，被告陳明願供擔保請准宣告免
    予假執行，於法並無不合，爰酌定相當金額准許之。
據上論結，本件原告之訴為有理由，依民事訴訟法第392 條第2
項、第85條第2 項，判決如主文。
中    華    民    國    97    年    5     月    20    日
                  民事第二庭  法  官  楊明佳
以上正本係照原本作成
如對本判決上訴，須於判決送達後20日內向本院提出上訴狀
中    華    民    國    97    年    5     月    20    日
                              書記官  楊璧華


司法院資訊處製作；財團法人民間司法改革基金會備份。
